臺灣臺南地方法院刑事判決　　　　　　　 96年度重訴字第8號
公　訴　人　臺灣臺南地方法院檢察署檢察官
被　　　告　乙○○
　　　　　　　　　　　號
　　　　　　　　　　（現於臺灣臺南看守所羈押中）
選任辯護人　曾慶雲律師
上列被告因殺人等案件，經檢察官提起公訴（96年度偵字第3269
號），本院判決如下：
    主  文
乙○○殺人，處有期徒刑壹拾肆年，扣案之三角銼刀壹把沒收；
又以其他非法方法，剝奪人之行動自由，處有期徒刑陸月。應執
行有期徒刑壹拾肆年貳月，扣案之三角銼刀壹把沒收。
    事  實
一、乙○○與甲○○係同居男女朋友關係，然乙○○懷疑甲○○
    在外另結新歡，雙方感情因而不睦，其亦因此經常跟蹤甲○
    ○或至甲○○任職處察看。其於民國96年2月12日下午，因
    駕駛車牌號碼TY-3582號自用小客車載友人陳泰吉返家途中
    ，行經甲○○任職而位於臺南縣仁德鄉○○村○○路○段628
    號之「群朝企業公司」前，乃將該小客車停放於上址對面路
    口等候，陳泰吉則自行下車購買檳榔。後於同日下午5點20
    分左右，乙○○見張志中駕駛甲○○所有之車牌號碼LB2-82
    1號重型機車返回「群朝企業公司」樓下停放，並坐於該機
    車上等候，乙○○雖不認識張志中，然見狀仍心生憤恨，乃
    自其所駕駛之上開小客車內，拿取其所有而供平日工作使用
    之三角銼刀1把，上前與張志中理論，兩人隨後並發生扭打
    ，乙○○乃基於殺人之故意，手持該三角銼刀刺入張志中之
    左胸部，造成張志中受有心臟左心房銳器刺創、左胸部銳器
    刺創等傷害。張志中經送醫急救後，延至同日下午6點30分
    左右，仍因左側血胸而傷重不治死亡。豈知乙○○於刺殺張
    志中後仍餘怒未消，隨即於同日下午5點25分左右，另行起
    意進入甲○○任職之前開工作地點，以手用力拉住甲○○之
    頭髮及衣服，強行將坐在前述公司內之甲○○拖出門外，並
    將之推入其所駕駛之上開小客車內，隨即駕駛該小客車至臺
    南縣仁德鄉○○路○段82巷385號附近之產業道路內停放，而
    以此方法剝奪甲○○之行動自由將近1小時。嗣因乙○○畏
    罪而自行服用安眠藥類之藥物致陷入昏迷，並經警根據陳泰
    吉報案後所提供之線索，循線於同日下午6點40分左右，在
    上開產業道路查獲乙○○，並扣得乙○○行兇時所使用之三
    角銼刀1把。
二、案經臺南縣警察局歸仁分局報告臺灣臺南地方法院檢察署檢
    察官偵查起訴。
    理  由
壹、程序部分：
一、按檢察官職司追訴犯罪，就審判程序之訴訟構造言，檢察官
    係屬與被告相對立之當事人一方，偵查中對被告以外之人所
    為之偵查筆錄，或被告以外之人向檢察官所提之書面陳述，
    性質上均屬傳聞證據。自理論上言，如未予被告反對詰問、
    適當辯解之機會，一律准其為證據，似有違當事人進行主義
    之精神，對被告之防禦權亦有所妨礙；然而現階段刑事訴訟
    法規定檢察官代表國家偵查犯罪、實施公訴，必須對於被告
    之犯罪事實負舉證之責，依法其有訊問被告、證人及鑑定人
    之權，證人、鑑定人且須具結，而實務運作時，偵查中檢察
    官向被告以外之人所取得之陳述，原則上均能遵守法律規定
    ，不致違法取供，其可信性極高，為兼顧理論與實務，乃於
    修正刑事訴訟法時，增列第159條之1第2項，明定被告以外
    之人（含被害人、證人等）於偵查中向檢察官所為陳述，除
    顯有不可信之情況者外，得為證據。經查，證人甲○○、陳
    泰吉2人於偵查中向檢察官所述本件案發之前後經過，業據
    渠等於偵查中具結在案，核其2人所供並無顯不可信之情況
    ，自有證據能力。
二、按被告以外之人於審判外之陳述，雖不符前4條（刑事訴訟
    法第159條之1至第159條之4）之規定，而經當事人於審判程
    序同意作為證據，法院審酌該言詞陳述或書面陳述作成時之
    情況，認為適當者，亦得為證據。當事人、代理人或辯護人
    於法院調查證據時，知有第159條第1項不得為證據之情形，
    而未於言詞辯論終結前聲明異議者，視為有前項之同意，刑
    事訴訟法第159條之5第1項及第2項分別定有明文。查本件被
    告乙○○及其辯護人於本院準備程序進行時，均未爭執證人
    甲○○、陳泰吉於警詢及偵訊之證詞，暨其他書證、物證之
    證據能力，且被告及其辯護人亦未於本案言詞辯論終結前聲
    明異議，則依上開刑事訴訟法第159條之5之規定，視為被告
    及其辯護人已同意援引作為證據，且經本院審酌該等言詞陳
    述作成時之情況及證據取得之過程，認為上開證據均具有證
    據能力，可作為認定事實之依據。
貳、實體部分：
一、上開犯罪事實，業據被告乙○○於本院審理時坦白承認（參
    見審理卷第45頁），核與證人即被害人甲○○於警詢、偵查
    中及本院審理時所證述之情節相符（參見警卷第12頁至第17
    頁；偵卷第6頁至第7頁；審理卷第47頁至第50頁），並與證
    人即目睹被告與被害人張志中發生扭打之陳泰吉於警詢及偵
    查中所證述之內容（參見警卷第5頁至第8頁；偵卷第6頁）
    ，以及證人即目睹被告強行押走被害人甲○○之鄭丞捷於警
    詢時之證述內容（參見警卷第9頁至第10頁）亦甚為一致，
    足見被告之自白核與事實相符。其次，被害人張志中於上開
    時、地，因遭被告以三角銼刀刺入左側胸部，造成心臟左心
    房銳器刺創、左胸部銳器刺創等傷害，且經送醫後仍因左側
    血胸而傷重不治死亡一節，亦經臺灣臺南地方法院檢察署檢
    察官督同檢驗員、法醫相驗、解剖並鑑定死因屬實，並有該
    檢察署相驗筆錄、解剖筆錄、相驗屍體證明書、驗斷書、臺
    南市立醫院法醫參考病歷摘要表及法務部法醫研究所96年3
    月5日法醫理字第0960000854號函附之法醫解剖鑑定報告書
    （相驗卷第71頁至第75頁參照）各1份附卷可參，顯見被害
    人張志中之死亡結果，確係因被告持三角銼刀刺殺左側胸部
    所導致。此外，復有扣案之三角銼刀1把、臺南縣警察局歸
    仁分局96年4月2日南縣歸警偵字第0960005425號函附之臺南
    縣警察局鑑驗書（參見審理卷第23頁）、案發與查獲現場蒐
    證照片28張等資料在卷足憑，故本件事證已甚明確，被告之
    殺人及妨害自由等犯行，應均可認定。
二、核被告乙○○上開所為，係犯刑法第271條第1項之殺人既遂
    罪與同法第302條第1項之以其他非法方法剝奪他人行動自由
    罪。其所犯上開2罪，犯意各別，罪名有異，故應予以分論
    併罰。本院審酌被告犯罪之目的、所受刺激，其生活狀況、
    品行、本件犯罪所生之危險，以及其與被害人張志中原先素
    無怨隙，僅因其與證人即另一被害人甲○○之感情問題，即
    手持三角銼刀上前與其疑心之被害人張志中理論，且因言語
    不合即頓起殺機，竟以該三角銼刀直接刺向被害人張志中之
    胸口要害，而導致被害人張志中傷重不治死亡之嚴重後果，
    其不僅罔顧他人生命權益，且嚴重影響社會秩序，其犯罪動
    機實值非議，犯罪手段亦屬兇殘，另其僅因感情糾紛，竟強
    押被害人甲○○上車，且將車駛至偏僻地點而妨害甲○○之
    行動自由將近1小時，其所為危害社會治安至深且鉅，又被
    告犯罪後至今仍未與被害人張志中之家屬，就民事損害賠償
    事宜達成和解，然被告僅係國小畢業，智識程度非高，且犯
    罪後亦已完全坦白承認所為，並有悔悟之意，犯後態度經核
    尚非不佳，以及被害人甲○○亦表示對於妨害自由部分不予
    追究等一切情狀，認為檢察官就被告所犯殺人罪部分具體求
    處有期徒刑14年，妨害自由罪部分具體求處有期徒刑6月，
    經核亦屬適當，乃分別量處如主文所示之刑，並定其應執行
    之刑。此外，扣案之三角銼刀1把，係被告供犯本件之殺人
    罪所用之物，且為被告所有一情，業據被告供明在卷，故應
    依刑法第38條第1項第2款及第3項之規定，予以宣告沒收。
    至於被告雖曾持上開三角銼刀進入被害人甲○○之工作地點
    ，然因被告係以手用力拉住被害人甲○○之頭髮及衣服，強
    行將被害人甲○○拖出門外，並將之推入被告所駕駛之小客
    車內等方式，而剝奪被害人甲○○之行動自由，顯見該把三
    角銼刀與被告所犯之以其他非法方法剝奪他人行動自由罪部
    分，經核尚屬無涉，故無須於該罪名下為三角銼刀沒收之諭
    知。另扣案之「使蒂諾斯膜衣錠」10顆，僅係被告犯罪後畏
    罪所施用之藥物，經查尚與本案無涉，故不為沒收之諭知。
    又依被告所犯本案各罪之性質，經核尚難認有褫奪公權之必
    要，故亦不為褫奪公權之諭知，均附此敘明。
據上論斷，應依刑事訴訟法第299條第1項前段，刑法第271條第1
項、第302條第1項、第51條第5款、第38條第1項第2款、第3項，
刑法施行法第1條之1，判決如主文。
中　　華　　民　　國　　96　　年　　5 　　月　　29　　日
                  刑事第四庭    審判長法　官  陳志成
                                      法  官　黃欣怡
                                      法  官　楊佳祥
以上正本證明與原本無異。
如不服本判決應於送達後10日內向本院提出上訴狀（應附繕本）
。
                                　　　書記官  黃瓊蘭
中　　華　　民　　國　　96　　年　　5 　　月　　30　　日
附錄本案論罪科刑法條全文：
刑法第271條第1項
殺人者，處死刑、無期徒刑或10年以上有期徒刑。
刑法第302條第1項
私行拘禁或以其他非法方法，剝奪人之行動自由者，處5年以下
有期徒刑、拘役或3百元以下罰金。
